臺北高等行政法院判決
　　　　　　　　　　　　　　　　　　 93年度訴字第01787號
　　　　　　　　　　　　　　　　　　 94年度訴字第564號
　　　　　　　　　　　　　　　.
原　　　告　甲○○
輔　佐　人　胡漢昌
被　　　告　國防部陸軍總司令部
代　表　人　朱凱生（總司令）
訴訟代理人　丙○○
　　　　　　乙○○
上列當事人間因退伍金等事件，原告不服國防部中華民國93年12
月16日93年決字第166號訴願決定，提起行政訴訟。本院判決如
下：
　　主  文
訴願決定撤銷。
訴訟費用由被告負擔。
  　事  實
一、事實概要：
    緣原告於民國（下同）34年8月1日入伍，64年8月1日因病傷
    退伍，退伍當時依陸海空軍士官退伍除役給與發放辦法第6
    條已支領先發退伍金部分新台幣（下同）15,424元，尚餘緩
    發退伍給與逾期未領。原告嗣後於93年1月29日向被告申辦
    「原支領退伍金恢復退休俸」，經被告於93年3月16日以鄭
    樸字第0930005584號函否准。原告不服，經向國防部提起訴
    願後，訴願機關為訴願不受理之決定，原告仍不服，遂向本
    院提起行政訴訟。
二、兩造聲明：
　(一)原告聲明求為判決：
    1.訴願決定撤銷。
    2.訴訟費用由被告負擔。
　(二)被告聲明求為判決：
    原告之訴駁回，訴訟費用由原告負擔。
三、
　(一)原告主張之理由：
    1.原告於34年8月1日入伍，於64年8月1日因傷病退伍，當時
      僅領取部分退伍金，並經國軍退除役官兵輔導委員會輔導
      就業，於欣欣客運公司擔任駕駛，嗣因健康欠佳辭職，當
      時因年輕並未向政府主管單位提出任何救濟或補償。
    2.原告因不諳法令未領退休俸，僅由輔導委員會給予院外就
      養金。原告目前年事已高，無法工作，一家四口僅靠院外
      就養金度日，致生活陷入困境，乃向被告申請改支領退休
      俸，或補發原給予不足之退伍金，經被告函覆不予發給。
    3.原告於軍中服役30年，未前中斷年資，退伍時未支領一次
      全額退伍金，亦未受刑事處分，依規定原告應可享有退休
      俸。原告自大陸隨政府來台，未受過教育，亦未具法令常
      識，請基於人道考量，判決如原告訴之聲明云云。
　(二)被告主張之理由：
    1.查原告於34年8月1日入伍，64年8月1日病傷退伍，其中士
      官實職年資計30年，退伍時應領士官兵年資退伍金90,824
      元。
    2.依「陸海空軍士官退伍除役給與發放辦法」第6條規定：
      退伍除役士官，除支領退伍金、退休俸、膽養金者外，凡
      經國軍退除役官兵輔導委員會安置就業者，於退伍離營時
      ，依其階級先發部分退伍金，其退伍金餘額，由各軍總部
      填發固定金額結算單，交予本人，並俟脫離就業，再依申
      請發給之。復查原告於64年8月1日因病傷檢定合格，核予
      病傷退伍，並撥請輔導會安置駕駛，且於退伍當時依前開
      規定已支領先發退伍金部分15,424元，尚餘緩發退伍給與
      75,400元。
    3.復依「陸海空軍士官服役條例施行細則」第26條規定：退
      伍除役士官志願支領退伍金經核定者，不得再予變更。第
      31條規定：士官應享有退伍除役給與權利，自退伍除役之
      次月起，經過5年不行使而消滅之，故有關原告申辦「原
      支領退伍金恢復退休俸」乙節，自與前開規定不符。
    4.另查原告所提「補發緩發給與」乙節，業經被告函請行政
      院退輔會查覆並無列管其脫離就業後緩發給與支領情形，
      故依前開規定，仍已逾時限，依法不得補發。
    5.綜上所述，被告否准原告所請「原支領退伍金恢復退休俸
      或補發緩發給與」之處分，於法應無違誤，請判決如被告
      答辯之聲明等語。
　　理  由
一、本件原告於34年8月1日入伍，64年8月1日退伍，退伍當時領
    取部分退伍金，並接受輔導就業，渠脫離就業後，未享有退
    休俸，僅支領安養金，尚餘緩發退伍給與未領，經向被告請
    求補發，被告以93年3月16日鄭樸字第0930005584號函為否
    准之行政處分，原告不服，於93年10月20日提起訴願。因訴
    願書未指明不服之行政處分文號，經國防部訴願審議委員會
    通知其依法補正，原告雖於同年11月9日補正訴願書，因不
    諳訴願程序而誤指係不服被告93年7月28日鄭樸字第0930017
    129號函，經該審議委員會審酌該函內容，係被告檢送行政
    訴訟答辯書給本院之函文，而認該函並非針對原告之請求所
    為之行政處分，遂以原告對之提起訴願，顯非法之所許，而
    為訴願不受理之決定，固非全然無見。
二、按「訴願書不合法定程式不能補正或經通知補正逾期不補正
    」、「對於非行政處分提起訴願」依訴願法第77條第1、8款
    訴願機關固得為不受理之決定。惟查，本件原告向被告機關
    請求改支領退休俸或發給緩發退伍金，被告以93年3月16 日
    鄭樸字第0930005584號函為否准之行政處分，並於該函說明
    四載明：「台端尚有不服本部否准之行政處分，可循國防部
    訴願審議委員會．．．提起訴願」，原告於收受前開否准函
    之後，隨即提起訴願，其本意顯係請求撤銷該否准之行政處
    分甚明。因原告不諳法律規定亦不懂「行政處分」之定義，
    於訴願機關命其補正原告不服之行政處分時，誤補正為與原
    處分毫不相干之「被告93年7月28日鄭樸字第0930017129號
    函」，其補正之意思表示顯非本意，乃訴願機關未探求其真
    意，率以原告對之提起訴願，顯非法之所許，而為訴願不受
    理之決定，非無可議。查本件原告提起訴願，於訴願書未載
    明不服之行政處分，經訴願機關命補正，隨即補正。原告補
    正有誤，原非不得再命補正，其既非不能補正或逾期不補正
    ，訴願機關未察，遽依上開規定為訴願不受理之決定，難謂
    合法。又訴願決定機關對原處分是否「不當」及「違法」得
    併予審酌、裁量而為決定；非如本院僅得就「違法」部分加
    予審酌而為裁判，為顧及原告之訴願利益，自應由本院撤銷
    訴願決定，著由訴願決定機關另為適法之決定。又本件因訴
    願之程序不合法而撤銷訴願決定，實體之部分，本院即無庸
    審酌，併予敘明。
三、兩造其餘攻擊防禦方法均與本件判決結果不生影響，故不逐
    一論述，併此敘明。
據上論結，本件原告之訴為有理由，爰依行政訴訟法第98條第3
項前段，判決如主文。
中    華    民    國    94    年    10    月    27    日
                           第二庭審判長法  官　鄭忠仁
                                       法  官　黃本仁
                                       法  官  林育如
上為正本係照原本作成。
如不服本判決，應於送達後20日內，向本院提出上訴狀並表明上
訴理由，如於本判決宣示後送達前提起上訴者，應於判決送達後
20日內補提上訴理由書（須按他造人數附繕本）。
中    華    民    國    94    年    10    月    28    日
                                       書記官　簡信滇
